【裁判字號】    97,台上,953
【裁判日期】    970306
【裁判案由】    違反水土保持法
【裁判全文】
最高法院刑事判決              九十七年度台上字第九五三號
上  訴  人  甲○○（即蔡桐喜）
            乙○○
上列上訴人等因違反水土保持法案件，不服台灣高等法院中華民
國九十六年十二月五日第二審更審判決（九十六年度重上更(五)字
第一０五號，起訴案號：台灣基隆地方法院檢察署八十五年度偵
字第三一二五、三二一六號），提起上訴，本院判決如下：
    主  文
上訴駁回。
    理  由
按刑事訴訟法第三百七十七條規定，上訴於第三審法院，非以判
決違背法令為理由，不得為之。是提起第三審上訴，應以原判決
違背法令為理由，係屬法定要件。如果上訴理由書狀並未依據卷
內訴訟資料，具體指摘原判決不適用何種法則或如何適用不當，
或所指摘原判決違法情事，顯與法律規定得為第三審上訴理由之
違法情形，不相適合時，均應認其上訴為違背法律上之程式，予
以駁回。本件原判決已敘明依憑證人楊慶能、陳發、蔡火盛、邱
森川分別於警詢、偵查、第一審及原審審理中之指證，上訴人乙
○○於第一審自承：到過現場，且倒廢土；上訴人甲○○亦坦承
：「有參與開發整地工作」、「以倒廢土盈餘回收本息」、「我
指派乙○○全權負責」等語；又本件坐落基隆市○○區○○段七
分寮小段第九十二、九十一之二地號土地為私有山坡地，有土地
登記簿謄本、土地複丈成果圖附卷為憑；復經行政院依法核定、
台灣省政府公告為山坡地保育利用條例之山坡地，再經行政院核
定、台灣省政府公告沿用為水土保持法第三條第一項第三款所稱
之山坡地，並有行政院於民國八十五年一月十三日台八五農０一
三三五號函、台灣省政府八十五年三月六日府農水字第一二三一
四號公告可按。另本件經第一審委請國立台灣海洋大學河海工程
學系進行鑑定，該學系研究領域包括土木水利及海洋工程，且實
施鑑定人李光敦教授之研究專長為水土防災工程，目前為行政院
公共工程委員會水利工程與水土保持工程相關案件之專家學者，
並有個人資料表、相關研究工作成果及行政院公共工程委員會評
選委員專家學者建議名單附卷可稽，堪認鑑定人確實具備水土保
持類科之專業知識及經驗，而得勝任本次之鑑定，其鑑定結果認
：「本地段之山坡，在不受人為施工干擾情況下，應無水土流失
之虞」、「開挖與棄土堆填之區域，經雨水沖刷而產生沖蝕溝，
已造成水土流失之事實」、「由於棄土堆填區並未事前規劃，採
任意堆填方式，其坡面已具潛在崩塌滑落之危機」等情，有該校
八十六年五月二日八六海河字第二七五０號函暨所附建議書、九
十五年八月三十日海河字第０九五０００八一０八號函文可憑，
核與證人即基隆市政府建設局農林課技士邱森川於偵查中證稱：
「已有毀損水土保持了，我們曾在八十二年九月查獲過了，並予
以處分，但都不理會，本次更加厲害」；及於第一審八十六年二
月二十二日勘驗時指稱：「因下有山溝，大雨沖刷，導致水土流
失，在坡上已有沖蝕溝，對面山坡草未生長，顯已崩塌」等語相
符，有邱森川提出之取締工作月報表、現場照片、基隆市政府處
分書、現場抽查報告書等在卷可憑。並以甲○○辯稱：現場棄土
與萬傑公司無關，伊到現場僅去看蔡火盛之簽名是否真正，伊因
借萬傑公司錢，訂立契約是為確保債權云云；乙○○辯稱：伊沒
有參與棄土，實為楊慶能、陳發之萬利公司允許他人以每台車新
台幣（下同）三百元在系爭地上棄土等語，為不足採取，於理由
欄內詳予指駁說明。因認上訴人等犯行明確，而撤銷第一審關於
此部分之科刑判決，改判論處上訴人等共同在私人山坡地未經同
意擅自堆積土石、開挖整地，致生水土流失罪刑，已詳述其所憑
之證據及其認定之理由。從形式上觀察，並無何違法情形存在。
上訴人等上訴意旨略以：原審勘驗之八十五年九月四日偵查筆錄
，並無上訴人二人之應答，則筆錄上有此記載，審判長徵詢檢察
官意見，亦同意該筆錄無證據能力，原判決未採酌，亦未於理由
欄內說明；八十五年五月二日萬傑公司尚未成立，蔡火盛何能與
該公司之楊慶能、陳發商議棄土之事實？陳發並未稱每台車由萬
傑公司及錦繡大地公司收取三百元，原判決以臆測方法認定陳發
所指為萬傑公司及錦繡大地公司；證人邱森川之證言至多僅能證
明現場確有很多棄土，並不能證明棄土是萬利公司、萬傑公司或
錦繡大地公司所為，原判決之認定有違證據法則；而水土保持法
第三十二條為實害犯，以發生水土流失或毀損水土保持之處理與
維護設施之結果為必要，本件是否造成水土流失之實害，或自然
流失，有待斟酌，上訴人等所為與該條犯罪構成要件不符等語。
惟查原判決並未採取上訴人二人於偵查中無證據能力之筆錄為論
罪依據，該部分證據並非有利於上訴人等，原判決未於理由欄內
說明，與法定程式並無違背；而原判決斟酌全部證據調查之結果
，認定上訴人二人參與棄土之行為，已詳述所憑之證據及其認定
之理由，上訴意旨仍就原審認事採證職權之適法行使，漫指為違
法，自非適法之上訴第三審理由；又原判決依鑑定之結果，說明
開挖及棄土之區域，經雨水沖刷而產生蝕溝，已造成水土流失之
事實，上訴人等所為與犯罪構成要件相符，亦於理由內詳加說明
。上訴意旨，置原判決已明白論斷之事項於不顧，或係對事實審
法院採證認事之職權行使，及證據之證明力，專憑己見，任意指
摘，或為單純之事實爭執，或就與犯罪構成事實無重要關係之枝
節問題為爭辯，自難認為已具備合法上訴第三審之形式要件。上
訴人等之上訴均為違背法律上之程式，應予以駁回。
據上論結，應依刑事訴訟法第三百九十五條前段，判決如主文。
中    華    民    國  九十七  年    三    月    六    日
                      最高法院刑事第七庭
                          審判長法官  洪  清  江
                                法官  石  木  欽
                                法官  韓  金  秀
                                法官  陳  晴  教
                                法官  李  錦  樑
      本件正本證明與原本無異
                                      書  記  官
中    華    民    國  九十七  年    三    月   十二   日
                                                      Ｋ


司法院資訊處製作；財團法人民間司法改革基金會備份。
